【裁判字號】    99,抗,1375
【裁判日期】    991124
【裁判案由】    不服延長羈押
【裁判全文】
臺灣高等法院刑事裁定                  99年度抗字第1375號
抗  告  人
即  被  告  郭俊賢
選任辯護人  毛仁全律師
上列被告因延長羈押案件，不服臺灣桃園地方法院中華民國99年
10月12日裁定（98年度訴字第1205號），提起抗告，本院裁定如
下：
    主  文
抗告駁回。
    理  由
一、原裁定意旨略以：
  (一)被告郭俊賢因違反毒品危害防制條例案件，前經法院訊問後
    雖否認犯行，然有證人呂正翔、劉宜慶、同案被告即證人江
    衍炯之證述及通訊監查譯文在卷足佐，並有海洛因1包 （毛
    重2.56公克）、安非他命4包（毛重2.8公克）、磅秤等物扣
    案為憑，足認其等犯嫌重大，且被告所涉犯之販賣第一級及
    第二級毒品罪，均係最輕本刑五年以上有期徒刑之罪，其等
    棄保潛逃之動機亦相對提升，非予羈押顯難進行審判，而有
    羈押之必要，依刑事訴訟法第101條第1項第3 款之規定，於
    民國98年11月27日裁定執行羈押，於99年1 月27日經臺灣桃
    園地方法院檢察署檢察官借執行強制戒治。茲臺灣桃園地方
    法院檢察署檢察官於99年9 月15日停止戒治後，原審認前開
    原因尚未消滅，仍有繼續羈押之必要，自99年9 月15日起續
    行羈押在案。
  (二)茲原審以羈押期間即將屆滿，於99年10月12日依法訊問被告
    並審酌全案卷證後，認本件被告羈押之原因尚未消滅，而仍
    有繼續羈押之必要，應自99年10月13日起，延長羈押2 月等
    語。
二、抗告意旨略以：(一)抗告人即被告郭俊賢（下稱被告）自羈押
    時起，對於為何涉犯販賣毒品罪責均一無所悉，在押同案被
    告三人更完全不相識，被告究基於何事實而符合羈押要件，
    均未具體告知並記載於筆錄，顯非適法。(二)被告既係因檢調
    單位長期監聽而予以拘提羈押，倘被告確實有販賣行為，何
    以警方未能於販毒之際逮捕被告？且未能透過監聽查獲被告
    毒品之來源或其他相關事證，且販賣毒品之對象僅區區3 人
    ，而該3 人亦均否認向被告買毒，此均足以證明被告並無販
    賣毒品之犯行。(三)被告固經長期監聽而遭查獲，然監聽所得
    之二方對話中，或有玩笑、或有雙關語、或有誤會、誤解情
    節等等不一而足，而實際從事販毒者亦有一定之警覺，更不
    可能於電話中為交易之商議，故實不應僅以監聽內容認定被
    告販毒。(四)證人陳述內容與被告犯罪事實未臻一致，且被告
    並無任何逃亡之事實，而相關證人亦均傳喚到庭陳述在卷，
    自無串證或湮滅罪證之虞，被告縱犯重罪，亦無任何顯難進
    行追訴、審判或執行之危險，自欠缺羈押之要件，為此提起
    抗告，請求撤銷原裁定，另為適法之裁定等語。
三、按被告經法官訊問後，認為犯罪嫌疑重大，而有下列情形之
    一，非予羈押，顯難進行追訴、審判或執行者，得羈押之︰
    1.逃亡或有事實足認為有逃亡之虞者。2.有事實足認為有湮
    滅、偽造、變造證據或勾串共犯或證人之虞者。3.所犯為死
    刑、無期徒刑或最輕本刑為五年以上有期徒刑之罪者，刑事
    訴訟法第101 條第1 項定有明文。又按羈押被告之目的，在
    於確保訴訟程式之進行、確保證據之存在、真實及確保刑罰
    之執行，而被告有無羈押之必要，及羈押後其原因是否仍然
    存在，有無繼續羈押之必要，應否延長羈押，均屬事實認定
    之問題，法院有依法認定裁量之職權，自得就具體個案情節
    予以斟酌決定，如就客觀情事觀察，法院許可羈押之裁定在
    目的與手段間之衡量並無明顯違反比例原則情形，即無違法
    或不當可言，且關於羈押原因之判斷，尚不適用訴訟上嚴格
    證明原則，而應適用自由證明程式。次按羈押之目的，除在
    於確保刑事偵查、審判程序之完成外，另亦有刑事執行保全
    之目的（最高法院98年度台抗字第405 號裁定要旨參照）。
    另司法院釋字第665號解釋，認刑事訴訟法第101條第1項第3
    款規定，於被告犯該款規定之罪，犯罪嫌疑重大，且有相當
    理由認為有逃亡、湮滅、偽造、變造證據或勾串共犯或證人
    之虞，非予羈押，顯難進行追訴、審判或執行者，得羈押之
    。於此範圍內，該條款規定符合憲法第23條條之比例原則，
    與憲法第8 條保障人民身體自由及第16條保障人民訴訟權之
    意旨，尚無牴觸，惟倘單以犯重罪作為羈押要件，除可能背
    離羈押應係不得已之最後手段性外，對被告武器平等與充分
    防禦權行使之限制，亦有違背比例原則之虞，更因無異刑罰
    之預先執行，違背無罪推定原則所禁止對未經判決有罪確定
    之被告執行刑罰，及禁止僅憑犯罪嫌疑就施予被告類似刑罰
    措施之精神。考諸上揭第3 款規定之法理，實係因被告所犯
    為死刑、無期徒刑或最輕本刑為5 年以上有期徒刑之罪，可
    以預期將受重刑宣判，其為規避刑罰執行而妨礙追訴、審判
    程序進行之可能性增加，國家刑罰權有難以實現之危險，是
    為防免其實際發生，在此維持重大社會秩序及增進重大公共
    利益限度內，乃具有正當性。從而，基於憲法保障人民身體
    自由之意旨，被告犯上開重罪條款且嫌疑重大者，仍應有相
    當理由認為其有逃亡、湮滅、偽造、變造證據或勾串共犯或
    證人等之虞，法院斟酌命該被告具保、責付或限制住居等侵
    害較小之手段，均不足以確保追訴、審判或執行程序之順利
    進行，此際予以羈押，方堪稱係屬維持刑事司法權有效行使
    之最後必要手段。是被告縱然符合上揭第3 款之羈押事由，
    法官仍須就犯罪嫌疑是否重大、有無羈押必要、有無不得羈
    押之情形予以審酌，非謂一符合該款規定之羈押事由，即得
    予以羈押（最高法院98年度台抗字第668、703號裁定要旨參
    照）。
四、經查，被告因涉犯毒品危害防制條例罪嫌，由公訴人提起公
    訴，經原審審理中，原審認被告涉嫌犯賣第一級、第二級毒
    品罪，係最輕本刑為5 年以上有期徒刑之罪，符合刑事訴訟
    法第101條第1項第3 款之情形，其棄保潛逃之動機相對提升
    ，並認被告羈押原因尚未消滅，為免被告逃亡並維後續案件
    之審理、判決之執行，仍有繼續羈押之必要，而裁定自99年
    10月13日起延長羈押2 月，核無不合。被告經檢察官起訴後
    ，移審於原審法院之訊問中，經告以起訴書犯罪事實之要旨
    ，並詢以被告對起訴書所載內容有何意見，有該院98年11月
    27日訊問筆錄可稽（見原審影印卷第17頁反面），並無被告
    所指未告知被告羈押要件所依據之事實。至起訴書所載其他
    在押被告僅係刑事訴訟程序上之同案被告，除江衍炯係被告
    販毒之對象，為本案之人證外，其餘均與被告之犯罪事實無
    直接關連，自與審酌被告是否應予羈押之法定要件無涉。而
    檢警查緝毒品之手段與方式，本有各種不同考量因素，要非
    「於販毒之際當場逮捕」為唯一選擇，且販毒者為躲避跟監
    查緝，所進行販毒之型態亦千變萬化，販賣次數、數量及對
    象等亦因檢調執行掃毒行動而有所因應，自不能以遭長期監
    聽後，販毒對象竟僅3 人、次數僅5或6次等情，即逕予認定
    被告確無販毒行為。且查，被告於羈押庭訊中經法官詢以「
    證人呂正翔在偵查中證述跟你買過安非他命，有無意見」時
    答稱「沒有意見，但他到現在都沒有給我錢」，再詢以「證
    人劉宜慶在偵查中證述跟你買過安非他命，有無意見」時答
    稱「有這回事，我有拿海洛因給他，到他家他說要欠著，我
    就沒有把海洛因拿出來」等語（見聲羈字第505 號影印卷第
    30至31頁），顯示被告確實已有販賣毒品之動機與行為。再
    參酌被告販賣毒品，對於社會秩序之危害非輕，權衡國家刑
    事司法權之有效行使、社會秩序及公共利益、被告人身自由
    之私益及防禦權受限制之程度，認對被告維持羈押處分尚屬
    適當及必要，合乎比例原則，並無違背前開司法院釋字第66
    5 號解釋意旨。原審經審酌全案卷證，認被告羈押原因仍未
    消滅，且有繼續羈押之必要，裁定延長羈押2 月，乃就具體
    案情依法裁量之職權行使，經核並無違反比例原則。抗告意
    旨猶執前詞，指摘原裁定不當，為無理由，應予駁回。
五、據上論結，依刑事訴訟法第412 條裁定如主文。
中    華    民    國    99    年    11    月    24    日
                  刑事第六庭審判長法  官  邱同印
                                  法  官  郭豫珍
                                  法  官  何信慶
以上正本證明與原本無異。
不得再抗告。
                                  書記官  王泰元
中    華    民    國    99    年    11    月    24    日

司法院資訊處製作；財團法人民間司法改革基金會備份。
